臺灣臺北地方法院民事判決　九十一年度訴字第二○三○號
　　原　　　　告　乙○○
　　被　　　　告　台北市停車管理處
　　兼法定代理人　丁○○
　　訴訟代理　人　甲○○
　　　　　　　　　丙○○
右當事人間請求損害賠償事件，本院判決如左：
    主      文
原告之訴駁回。
訴訟費用由原告負擔。
    事      實
甲、原告方面：
一、聲明：
（一）先位聲明：確認原告與被告台北市停車管理處間僱傭關係存在。
（二）備位聲明：被告應連帶給付原告新台幣（下同）二百六十八萬九千六百四十九
      元。
二、陳述：
（一）原告自民國七十九年底起任職於被告台北市停車管理處，擔任萬華火車站前停
      車收費管理員，八十年十一月間某日，原告在上班時竟遭被告台北市停車管理
      處小組長即訴外人張家琪挑釁、拍肩膀，並將原告打倒在地且壓制在地上，過
      程約十分鐘，而原告當時有輕微精神病，因小組長暴戾之氣、言語暴力相向，
      致使原告心生畏懼，喪失原有工作能力而離職，前開事件已嚴重違反勞動基準
      法第五條、第七十五條、第八十一條規定，為此先位之訴請求確認原告與被告
      台北市停車管理處間僱傭關係存在。而張家琪侵害原告身體，致原告受有損害
      ，是被告台北市停車管理處依據民法第一百八十四條、第一百八十八條，被告
      丁○○依據同法第二十八條，應對原告負損害賠償責任，原告爰請求被告賠償
      自八十年十二月三日離職起至九十年八月止之薪資加計利息損害，其中八十年
      十二月共二十九天，原告當時月薪二萬一千九百元，所得為二萬一千一百七十
      元，加計年息百分之五利息為二萬二千二百二十九元，八十一年至八十九年應
      得薪資加計利息為二百四十八萬三千四百六十元，九十年一月至八月應得薪資
      加計利息為十八萬三千九百六十元，總計二百六十八萬九千六百四十九元，其
      中三十萬元為精神上損害，其餘二百三十八萬九千六百四十九元為薪資損失，
      為此備位之訴本於前述侵權行為法條規定及同法第一百九十三條、第一百九十
      五條規定，請求被告連帶給付原告二百六十八萬九千六百四十九元。
（二）對被告抗辯所為之陳述：
    1.原告自七十九年底開始至被告台北市停車管理處工作，為雇員身分，八十年十
      二月二日離職前一個月薪資約為一萬五千元左右。
    2.原告在八十年十一月間因害怕遭張家琪毆打而自動提出辭呈離職，實際侵權行
      為人為張家琪，但原告已與張家琪和解。
三、證據：提出台北市停車管理處九十一年一月十六日函、和解書、辭呈、台北市停
    車管理處令稿。
乙、被告方面：
一、聲明：駁回原告之訴。
二、陳述：
（一）八十年十二月二日係原告自行離職。
（二）原告之侵權行為損害賠償請求權已罹於時效而不得請求被告給付。
（三）原告與張家琪之和解並未經過被告同意，對於被告自不生效力，另否認張家琪
      有毆打原告。
（四）被告台北市停車管理處可以對外行文、做成行政處分，有獨立的預算，有會計
      單位，最高的主管是處長即被告丁○○。
三、證據：提出台北市停車管理處分層負責明細表、臺灣臺北地方法院檢察署檢察官
    九十一年度偵字第三三四號不起訴處分書、辭呈。
    理      由
甲、程序方面：
    民事訴訟法第四十條規定：「有權利能力者，有當事人能力。胎兒，關於其可享
    受之利益，有當事人能力。非法人之團體，設有代表人或管理人者，有當事人能
    力。」，再者，參酌最高法院八十二年度台上字第二九六四號判決意旨所陳：「
    被上訴人既有獨立之機關單位名稱，設有代表人，是固定之駐地，以及獨立使用
    之經費，足認被上訴人應具有當事人能力。至被上訴人是否為國軍預算支用單位
    ，因被上訴人設有主計人員主辦上級所撥付之經費，對於被上訴人已具有之當事
    人能力無涉。」等情，可知，政府機關若有獨立機關單位名稱，設有代表人或管
    理人，有固定公務所所在地，且有獨立預算經費者，就其所涉及私法上關係之訴
    訟應有當事人能力（另有最高法院八十二年台抗字第二七一號判決可資參照）。
    經查，被告台北市停車管理處得以自己名義對外行文、作成行政處分，且有獨立
    預算，亦設有會計單位，最高主管為處長即被告丁○○，已經被告陳述明確，並
    有台北市停車管理處分層負責明細表可稽，是以，被告台北市停車管理處就本件
    所涉及私法上關係之訴訟即有當事人能力。
乙、得心證之理由：
一、原告起訴主張：其自七十九年底起任職於被告台北市停車管理處，擔任萬華火車
    站前停車收費管理員，八十年十一月間某日原告在上班時竟遭被告台北市停車管
    理處小組長張家琪挑釁、拍肩膀，並將原告打倒在地且壓制在地上，原告因而心
    生畏懼，喪失原有工作能力，遂於八十年十二月二日而離職，前開事件已嚴重違
    反勞動基準法第五條、第七十五條、第八十一條規定，為此先位之訴請求確認原
    告與被告台北市停車管理處間僱傭關係存在；而張家琪侵害原告身體，致原告受
    有損害，是被告台北市停車管理處依據民法第一百八十四條、第一百八十八條，
    被告丁○○依據同法第二十八條，應對原告負損害賠償責任，原告爰請求被告連
    帶賠償自八十年十二月三日離職起至九十年八月止之薪資加計利息損害二百三十
    八萬九千六百四十九元，及三十萬元精神上損害賠償，為此備位之訴本於前述侵
    權行為法條規定及第一百九十三條、第一百九十五條規定，請求被告連帶給付原
    告二百六十八萬九千六百四十九元等語。被告則以：原告與張家琪所為之和解未
    經被告同意，對被告不生效力，另否認張家琪有毆打原告之行為，況八十年十二
    月二日係原告自請離職，再者，原告之侵權行為損害賠償請求權已罹於時效而消
    滅等語，資為抗辯。
二、原告主張其自七十九年底起任職於被告台北市停車管理處，擔任萬華火車站前停
    車收費管理員，嗣於八十年十二月二日離職之事實，業據其提出辭呈、台北市停
    車管理處令稿為證，並為被告所不爭執，自堪信為真實。
三、首先，原告先位之訴請求確認其與被告台北市停車管理處間僱傭關係存在：
（一）原告主張八十年十一月間某日，其在上班時遭被告台北市停車管理處小組長張
      家琪挑釁、拍肩膀，並將其打倒在地且壓制在地上，過程約十分鐘，而原告當
      時有輕微精神病，因小組長暴戾之氣、言語暴力相向，致使原告心生畏懼，喪
      失原有工作能力而離職乙節，雖提出和解書為據；但被告則否認張家琪有毆打
      原告之事實。
（二）經查，原告所提出之和解書和解情形雖記載：「因乙○○要恢復管理員職位，
      張家琪同意八十年十一月與乙○○雙方有發生打架等情事。」，但張家琪在臺
      灣臺北地方法院檢察署九十一年度偵字第三三四號違反勞動基準法案件偵查中
      ，則否認有於八十一年十一月二十日將原告打倒壓制地上十分鐘，強迫手段迫
      使原告離職情事，就此有臺灣臺北地方法院檢察署檢察官九十一年度偵字第三
      三四號不起訴處分書在卷足參。是其此部分主張尚難採信。
（三）依原告提出之辭呈所載：「原乙○○因另有高就，工作至十二月二日止，特遞
      此辭呈」等語，亦難證明原告八十年十二月二日離職係受張家琪行為所影響。
      此外，原告復未能提出其他證據證明張家琪有毆打其身體之事實，故其主張離
      職係因張家琪毆打行為心生畏懼所致，即不足採。
（四）依民法第四百八十八條第二項規定：「僱傭未定期限，亦不能依勞務之性質或
      目的定其期限者，各當事人得隨時終止契約。但有利於受僱人之習慣者，從其
      習慣。」，原告既自行提出辭呈表示辭職之意，顯已終止其與被告台北市停車
      管理處間僱傭契約關係，其等間僱傭契約關係即因原告終止權之行使而消滅。
      準此，原告先位之訴請求確認其與被告台北市停車管理處間僱傭關係存在，即
      無理由，應予駁回。
四、原告先位之訴既經駁回，則本院即應就其備位之訴予以裁判：
（一）如前所述，原告主張張家琪侵害其身體，致其受有損害乙節，並未能舉證以實
      其說，則其認為被告台北市停車管理處依據民法第一百八十四條、第一百八十
      八條，被告丁○○依據同法第二十八條，應對原告負損害賠償責任，即屬無據
      。
（二）況被告另抗辯：原告之侵權行為損害賠償請求權已罹於時效而消滅等語。依民
      法第一百九十七條第一項規定：「因侵權行為所生之損害賠償請求權，自請求
      權人知有損害及賠償義務人時起，二年間不行使而消滅。自有侵權行為時起，
      逾十年者亦同。」，原告所指侵權行為事實發生在八十年十一月間，斯時原告
      當已知有張家琪侵害其權利之行為、原告身體受侵害之情事，則迄原告九十年
      九月四日起訴時止，已逾前開二年時效期間，故原告之請求權已因罹於時效而
      消滅，其請求被告負侵權行為連帶損害賠償責任，亦無理由，不應准許。
五、從而，原告先位之訴請求確認其與被告台北市停車管理處間僱傭關係存在，備位
    之訴本於民法第一百八十四條、第一百八十八條、第二十八條及第一百九十三條
    、第一百九十五條規定，請求被告連帶給付原告二百六十八萬九千六百四十九元
    ，均無理由，應予駁回。
六、因本件事證已臻明確，兩造其餘主張陳述及所提之證據，經審酌與本院上開論斷
    結果無違，爰不予一一贅述。
丙、結論：
    本件原告之訴為無理由，依民事訴訟法第七十八條，判決如主文。
中　　　華　　　民　　　國　　九十一　　年　　　六　　　月　　 十三 　　日
　　　　　　　　　　　　　　　民事第三庭法　　　官　賴錦華
右為正本係照原本作成
如對本判決上訴，須於判決送達後廿日內向本院提出上訴狀
中　　　華　　　民　　　國　　九十一　　年　　　六　　　月　　 十四　　 日
　　　　　　　　　　　　　　　　　　　　法院書記官　葛映嵐
